【裁判字號】    97,訴,1232
【裁判日期】    981231
【裁判案由】    水土保持法等
【裁判全文】
臺灣臺南地方法院刑事判決              97年度訴字第1232號
公  訴  人  臺灣臺南地方法院檢察署檢察官
被      告  丁○○
選任辯護人  賴鴻鳴律師
            黃俊達律師
            劉錦勳律師
被      告  壬○○
選任辯護人  蔡秋聰律師
被      告  己○○
被      告  庚○○
上 列 1 人
選任辯護人  李孟仁律師
            蔡佩樺律師
上列被告因水土保持法等案件，經檢察官提起公訴（97年度偵字
第3467號、第8942號），暨移送併辦（臺灣臺南地方法院檢察署
98年度偵字第2451號），本院判決如下：
    主  文
丁○○、壬○○、己○○及庚○○均無罪。
    理  由
壹、公訴意旨略以：被告丁○○係臺南縣大內鄉鄉民代表，於民
    國（下同）96年12月14日，以新臺幣（下同）20萬元向戊○○承攬清除座落臺南縣大內鄉○○段273-1、273-2、273-3
    、273-4、273-5、273-6號等土地之農塘淤積，丁○○承攬
    後，發現不敷成本，於是以5萬元轉包予壬○○，並教唆壬○○可以盜採該處之砂土外運販賣，丁○○企圖以此方法賺
    取差額，壬○○認販賣砂土有利可圖，於是同意承包，並僱
    請己○○負責清除，詎壬○○教唆己○○以盜採砂石販賣之
    所得抵工資，嗣己○○覓得買主庚○○，庚○○係經營砂石
    業者，明知現場開採砂石並未經申請核准，竟仍同意自行僱
    工採取砂土，並每1立方公尺給付80元予己○○，於是己○○、庚○○共同意圖為自己不法之所有，由庚○○僱請不知
    情之怪手司機辛○○（由檢察官另為不起訴處分）盜挖該處
    砂土（經測量結果發現盜採土地為戊○○所有臺南縣大內鄉
    ○○段273-3號、國有土地27-1號、許水茂所有29-4號、未
    登錄國有土地野溪），並由不知情之周榮春（由檢察官另為
    不起訴處分）負責收單，再由不知情之砂石車司機丙○○、
    林宏盈、唐啟清（均由檢察官另為不起訴處分）載運至臺南
    縣大內鄉後堀村45號庚○○經營之砂石場，盜挖面積達3416
    平方公尺，深度2至5公尺，總共盜挖2214公噸，又該處屬山
    坡地，經盜採之後，已破壞農塘之防砂壩而有毀損水土保持
    之維護設施，並造成水土流失之結果。案經臺灣臺南地方法
    院檢察署（下稱臺南地檢署）檢察官指揮臺南縣警察局刑警
    大隊及永康分局於96年3月3日上午10時40分當場查獲，並扣
    得挖土機1台、砂石車3台、運送單2張。案經臺南縣警察局
    報告臺南地檢署檢察官偵辦後，因認被告丁○○、被告壬○○涉犯教唆他人犯刑法第320條第1項之竊盜罪嫌、水土保持
    法第32條第1項之「非法開發、經營及使用致水土流失及毀
    損水土保持之維護設施」罪嫌，被告己○○、被告庚○○涉
    犯刑法第320條第1項之竊盜罪嫌、水土保持法第32條第1項
    之「非法開發、經營及使用致水土流失及毀損水土保持之維
    護設施」罪嫌，提起公訴（嗣檢察官於本院審理中,以97年8
    月19日97年度蒞字第8749號補充理由書，將本件起訴之犯罪
    時間擴張至97年3月3日查獲時，起訴之盜挖噸數更正為「共
    計盜挖2430公噸（增加97年3月3日挖掘之160立方公尺，以
    每10立方公尺為13.5公噸計算，亦即216公噸）」，詳見本
    院卷第13頁）。
貳、按不能證明被告犯罪者，應諭知無罪之判決。又犯罪事實應
    依證據認定之，無證據不得認定犯罪事實，刑事訴訟法第
    301條第1項、第154條第2項分別定有明文。再事實之認定，
    應憑證據，如未能發現相當證據，或證據不足以證明，自不
    能以推測或擬制之方法，以為裁判基礎；被告否認犯罪事實
    所持之辯解，縱屬不能成立，仍非有積極證據足以證明其犯
    罪行為，不得遽為有罪之認定；又所謂認定犯罪事實之證據
    ，係指足以認定被告確有犯罪行為之積極證據而言，而認定
    犯罪事實所憑之證據，雖不以直接證據為限，間接證據亦包
    括在內，然而無論直接或間接證據，其為訴訟上之證明，須
    於通常一般人均不致有所懷疑，而得確信其為真實之程度，
    始得據之為有罪之認定，倘其證明尚未達到此一程度，而有
    合理懷疑存在時，自應對被告為有利之認定，而為無罪判決
    之諭知。因此，檢察官對於起訴之犯罪事實，應負提出證據
    及說服之實質舉證責任。倘其所提出之證據，不足為被告有
    罪之積極證明，或其闡明之證明方法，無從說服法官以形成
    被告有罪之心證，基於無罪推定之原則，自應為被告無罪判
    決之諭知。且按認定犯罪事實應依證據，為刑事訴訟法所明
    定，故被告否認犯罪事實所持之辯解，縱屬不能成立，仍非
    有積極證據足以證明其犯罪行為，不能遽為有罪之認定，復
    有最高法院30年上字第1831號判例意旨可資參照。
參、本件檢察官認被告丁○○、被告壬○○涉犯教唆他人犯刑法
    第320條第1項之罪嫌及水土保持法第32條第1項之罪嫌，暨
    被告己○○、被告庚○○涉犯刑法第320條第1項之罪嫌及水
    土保持法第32條第1項之罪嫌，係以被告及證人丁○○之供
    述、被告及證人壬○○之供述、被告己○○之供述、被告及
    證人庚○○之供述、證人辛○○、證人周榮春、證人丙○○
    、證人林宏盈、證人唐啟清之供述、挖土機1台、砂石車3台
    、運送單2張、臺南縣麻豆地政事務所97年3月21日所測量字
    第0970002305號函及複丈成果圖、國立屏東科技大學水土保
    持系97年5月30日屏科大水保字第097010號函、臺南縣政府
    水利處現場測量盜挖深度結果圖、臺南地檢署97年3月3日上
    午11時58分勘驗筆錄及相片8張、證人戊○○之供述及其與
    丁○○訂定之委託清除運送契約書1份等為其主要論據。
肆、訊據被告丁○○、被告壬○○、被告己○○及被告庚○○均
    堅詞否認涉有上開竊盜或違反水土保持法第32條第1項之犯
    嫌，其等辯稱分別如下：
一、被告丁○○辯稱：我以20萬元向被害人戊○○承攬清除上開
    大內段273-3地號等土地上之農塘淤積工作，雙方並簽立96
    年12月14日「農業灌溉用蓄水池淤積泥沙委託清除運送契約
    書」，之後因被告壬○○向我表示沒工作，他自行評估後要
    以5萬元向我承包上開農塘淤積工作，我才將該工程轉包給
    他，當時我有將上開契約書提示給他等語。
二、被告壬○○辯稱：我以5萬元向被告丁○○承包上開農塘淤
    積工作，他說我可以處理淤泥，我後來就僱請被告己○○開
    挖土機在該處挖水路，挖起來的淤泥讓被告己○○自由處理
    ，就是他可以將挖起來的淤泥載出去賣，用來抵償我積欠他
    的本件挖土機機具的費用等語。
三、被告己○○辯稱：當初是被告壬○○叫我2台挖土機在上開
    農塘那裡施工，施作了約1個月，機具的費用就40幾萬元，
    他沒有錢給我，就說淤泥可以載出去賣，我就把淤泥賣給被
    告庚○○，我請被告庚○○來載運砂土是合法的，我有僱請
    證人周榮春在該處負責向載出淤泥的砂石車收取土方單據，
    他的薪水是每日1千元，我們不是盜採土石，亦未觸犯水土
    保持法令等語。
四、被告庚○○辯稱：被告己○○於97年2月29日中午打電話給
    我說有些淤泥要賣，每立方公尺80元，砂石車司機載運每立
    方公尺41元，我事前有問過被告己○○是否合法的，他說合
    法，我才從97年3月1日開始，陸續僱請證人丙○○駕駛車牌
    號碼203-RK號砂石車、證人林宏盈駕駛車牌號碼IY-265號砂
    石車、證人唐啟清駕駛車牌號碼IW-160號砂石車、亦峰企業
    社之車牌號碼445-SD砂石車及號碼026砂石車等，從上開農
    塘處將砂土載運到我位於臺南縣大內鄉後堀村45號之清茂企
    業社堆放，我也有交代丙○○，要他問被告己○○是否有合
    法，合法的才載運，他也說問過是合法的，97年3月2日上午
    10時多，被告己○○的挖土機壞掉，又打電話給我，問我有
    無挖土機去幫忙挖土，我才以每日薪資2千元，叫證人辛○○開我的型號320C號挖土機到上開農塘地點幫忙挖土，我購
    買淤泥是合法的，不是盜採土石，也沒有觸犯水土保持法令
    ，我沒有破壞農塘的防砂壩等語。
伍、證據能力部分：被告丁○○固主張被告壬○○於本件偵查中
    以證人身分具結之陳述無證據能力（見本院卷1第52頁），
    該部分結證證述雖屬被告以外之人於審判外之言詞或陳述，
    惟經依法具結，且無顯不可信之情況，依刑事訴訟法第159
    條之1第2項規定，認有證據能力。另被告己○○固主張屏東
    科技大學水土保持系97年5月30日屏科大水保字第097010號
    函所示之勘查鑑定結果，無證據能力云云（見本院卷1第57
    頁），然上開函示之勘查鑑定結果，係檢察官囑託屏東科技
    大學鑑定後之書面報告，依刑事訴訟法第208條及第206條，
    自有證據能力。
陸、經查：
一、(一)本件檢察官於97年3月18日上午10時許，會同臺南縣政府
    水利處、農業處相關人員、臺南縣麻豆地政事務所人員、行
    政院農業委員會水土保持局第四工程所人員及臺南縣大內鄉
    鄉公所人員勘驗上開農塘現場，經地政人員測量結果，發現
    取土區（即土地複丈成果圖上標記代號為B部分）面積為341
    6平方公尺，涵蓋上開大內段273-3地號、國有之上開大內段
    27-1地號、許水茂所有之上開大內段29-4地號及未登錄國有
    之土地野溪等土地，又臺南縣政府水利處人員經檢察官指示
    測量取土區深度，結果其深度為與農塘相鄰道路路面相差約
    2至5公尺餘等情，有勘驗筆錄、現場照片1張、現場略圖1張
    、臺南縣政府水利處現場測量盜挖深度結果圖（現場斷面圖
    1張）、臺南縣麻豆地政事務所97年3月21日所測量字第0970
    002305號函所附土地複丈成果圖1份附卷可查（見偵字卷第
    38、39、78、79、98、99頁）。(二)又上開大內段273-3 地號
    土地係戊○○所有，上開大內段29-4地號土地係許水茂所有
    ，暨上開大內段27-1地號土地屬於國有，有該3筆土地之土
    地登記謄本3紙在卷可憑（見卷附外放之水土保持復整防災
    計畫第46、46之1頁，本院卷2第54頁），可以採認。
二、嗣檢察官囑託屏東科技大學鑑定上開273-3地號、上開29- 4
    地號等土地遭盜採後有無致生水土流失之情形，並於97年5
    月15日上午10時35分許，會同戊○○及屏東科技大學水土保
    持系副教授乙○○等勘驗上開土地、農塘等現場，予以勘查
    及鑑定（結果詳後），有臺南地檢署函文、勘驗筆錄、屏東
    科技大學水土保持系97年5月30日屏科大水保字第097010號
    函附之鑑定結果1紙在卷可憑（見偵字卷第77、95至97頁）
    。另本院於審理中函調附卷乙○○勘查及鑑定防砂壩現場之
    報告及照片8張，有屏東科技大學水土保持系98年1月6日屏
    科大水保字第098001號函附之勘查鑑定報告及照片8張在卷
    可佐（見本院卷1第71至76頁），可以採信。
三、另本院受命法官於98年12月4日下午2時30分許，會同檢察官
    、被告、辯護人、被害人戊○○、臺南縣麻豆地政事務所人
    員及證人乙○○履勘上開農塘現場，經勘查及測量後，結果
    起訴書所指之防砂壩未在上開取土區（即上開土地複丈成果
    圖之B部分）範圍內，該防砂壩座落上開取土區北方（野溪
    上游），防砂壩兩端（東端標記為甲點，西端標記為乙點）
    共長24.5公尺，防砂壩東端（即甲點）距離上開取土區北端
    （此次勘驗當日之現場略圖上標記為丙點）尚有10公尺等情
    ，有勘驗筆錄、現場照片46張、現場略圖1張、臺南縣麻豆
    地政事務所98年12月8日所測量字第0980009544號函所附土
    地複丈成果圖1份附卷可查（見本院卷2第17至50頁），足堪
    採認。
四、其次，被害人戊○○於審理中以證人身分到庭結證稱：上開
    農塘已存在至少10幾年，當初都是我父親在處理，農塘裡的
    涼亭也至少有10幾年，我與被告丁○○簽定上開96年12月14
    日「農業灌溉用蓄水池淤積泥沙委託清除運送契約書」，契
    約書是我要請他清淤的時候就寫好了，當天談妥馬上就簽約
    ，他開價20萬元幫我清理，說2、3個禮拜可以清好，我就答
    應他，我們是認識很久的同鄉，其實這個農塘有清沒清都無
    所謂，因為被告丁○○剛好說要清，就讓他清一清，我也沒
    有去訪查別人清淤的費用要若干，沒有叫人來測量農塘到底
    有多大、多寬、多深，我也不知道裡面有多少爛泥土，我不
    太清楚農塘那裡的狀況，因我常不在家，並不常去農塘那邊
    ，我在大陸也有工廠，跑來跑去，也沒時間，我說清淤沒有
    急迫性，這些錢能清理多久就清多久，我們契約是寫半年，
    因為農塘清淤本來就不急，不是做工程，不急著使用，我當
    初最主要是讓農塘有蓄水的功能，其他則要被告丁○○依法
    處理，我跟他說如果要申請什麼要他自己去申請，我沒有講
    到淤泥轉運出去賣的事，平常我有個親戚有時會過去農塘看
    一下，但不會向我報告農塘的狀況，該親戚並沒有跟我說過
    農塘砂石被人偷挖去賣，被告丁○○後來有跟我說將清淤工
    程轉包給被告壬○○，是我問他，他才說有轉出去，但我是
    針對被告丁○○，因為我是跟被告丁○○簽約，對於其他的
    人我也沒辦法，後來我就不知道被告壬○○他們後續如何去
    轉包，我只聽說過有別人在做，上開「委託清除運送契約書
    」第2條寫到「其餘剩餘之泥沙可由乙方自行處理，其工資
    車資則由乙方自行負責」，其實我沒有跟被告丁○○說如何
    處理，這條是我自己簽訂出來的，因為當初我也不知道有多
    少泥土，他挖起來，如果放不下，我也不知道他要放在何處
    ，所以我就定這1條，意思是說他們要自己處理，就是如果
    有剩餘的淤土就隨便他們處理，包含是要丟掉還是賣掉，我
    都不管，我說沒有地方放的話，就放在我的鄰地上，其他的
    我都不管，我是跟被告丁○○說那個農塘最底下有一個門，
    可以放水，不能挖超過，要挖到那個門下方幾公分，但沒有
    定清淤的範圍大小，就是要跟原來農塘一樣，上開契約書第
    2條雖有提到在清運的時候，甲方可指定優先回填自有鄰地
    的凹陷處，但是我沒有跟被告丁○○約定得很清楚，因為挖
    起來的泥土很爛，我說如果我自有的旁邊的樹林有凹陷處就
    填下去，農塘旁邊都是我的地，當初我們並沒有指定很明確
    的填補範圍，只說如果淤土沒地方放，就放在我附近的土地
    上，至於我自有鄰地凹陷處要填補到什麼程度，我當初也沒
    講，我最主要只是想要有蓄水的功能而已，都沒有講到說要
    填多平，我沒有具體說哪個地方要填，我只說上面隨便放、
    隨便填就好，因為挖出來這些泥對我來講沒有什麼作用，我
    會覺得很佔地方，我曾自己去現場看過施工，但很少去，在
    現場有看過被告己○○駕駛怪手，但是那時我不認識他，農
    塘裡面還有一點水，還在抽水，裡面都是爛泥巴，後來因為
    被告丁○○請的人有些我不認識，我也不知道他們在做什麼
    ，我在現場也有看過被告壬○○，當初偵查中檢察官問我：
    「你是否有要告丁○○等人行竊」，我說：「如果當初他沒
    有把挖出的淤泥回填我的土地，我會告，但是因為他有幫我
    回填，所以我沒有告他」，我的意思是說當初檢察官問我要
    不要告他們，我說我也不知道到底有多少泥巴，我就說被告
    丁○○有回填到我的土地上，我有看過，其他的我當初也沒
    有跟他說要如何處理，我怎麼可以告他，我後來也沒有要告
    被告他們等語在卷（見本院卷2第164至190頁），且有上開
    96年12月14日「農業灌溉用蓄水池淤積泥沙委託清除運送契
    約書」影本1紙在卷可憑（見偵字卷第50頁，戊○○為甲方
    ，被告丁○○為乙方，契約書第2條載明：清運之泥沙，甲
    方可指定優先回填自有鄰地凹陷處，其運送之車資由甲方負
    責，其餘剩餘之泥沙可由乙方自行處理‧‧‧），顯然本件
    農塘之上開淤泥挖掘外運之行為並未與證人戊○○之意思相
    違背，參之刑法第320條第1項竊盜罪之成立，係以意圖為自
    己不法所有，而竊取他人之動產為要件，故本件清淤外運之
    行為尚難認係竊盜。至於證人戊○○於偵查中結證稱：我不
    知道後來沙土被載出去賣掉，也不同意他賣掉云云（見偵卷
    第82、83頁），甚為簡略，且與上開證據不符，不能認為真
    正。
五、又次，(一)證人戊○○於審理中到庭結證稱：我知道上開農塘
    已經存在10幾年，依我的印象在這10幾年中，農塘都是原先
    的樣子，沒有變化，我交給被告丁○○清淤的時候，也是原
    來的樣子，我們簽約時，當時我都不知道農塘還包含未登錄
    的國有地，也不知道農塘還佔到上開29-4地號土地，我是看
    了本件複丈成果圖才知道的，從來都沒有其他地主來跟我吵
    說為何我的農塘佔到他的土地，我都沒有去改變農塘的狀況
    ，就我農塘附近而言，我的上開273-3地號土地與隔壁的土
    地並沒有很明顯的界標，地貌也都差不多，這10幾年來我們
    都沒有鑑界，我跟被告丁○○簽契約時，有帶他去看過現場
    ，我跟他講的範圍就是這個農塘，我看他們清淤工程的範圍
    沒有超出原來農塘的範圍，我也不認識上開29-4地號的地主
    許永茂等語明確（見本院卷2第179至190頁），(二)是連農塘
    所有人戊○○於本件地政人員測量前，亦不知該農塘範圍涵
    蓋非其所有之上開29-4地號土地、上開27-1地號國有土地及
    上開未登錄國有土地，更難期待本件被告4人知悉該等情事
    ，且戊○○之上開273-3地號土地與其他3筆土地間，並無明
    顯界標，亦有查獲時之現場照片8張、檢察官97年3月3日上
    午之勘驗照片3張及本院98年12月4日下午之勘驗照片46張在
    卷可憑（見警卷第66至69頁，偵卷第26至28頁，本院卷2第
    23至46頁），再本件清淤之部分又未超出農塘原有之範圍，
    仍在其內，另參諸上開複丈成果圖測量結果，本件清淤之範
    圍縱如檢察官所指係如該複丈成果圖之取土區所示（即土地
    複丈成果圖B部分，面積為3416平方公尺），亦僅涵蓋上開
    27-1地號國有土地甚小、甚微之面積，而涵蓋至上開29-4
    地號土地部分，亦不甚大，約略依鄰該29-4地號土地東緣與
    上開未登錄之國有土地西緣交接之土地界線，暨上開未登錄
    之國有土地東緣與上開273-3地號土地西緣交接之土地界線
    ，呈曲折長狹狀並行延伸，衡情若檢察官所指之上開清淤行
    為有竊取該等鄰地泥土之意圖，上開29-4地號土地之涵蓋部
    分應不至於有上開略呈並行延伸之情形，再則，上開未登錄
    之國有土地位於上開273-3地號土地西側，其面積對比上開
    273-3地號土地之面積，比例甚小，非經測量，實難查悉上
    開273-3地號土地西側仍有該筆未登錄之國有土地存在，因
    此，僅依檢察官所指之清淤範圍，尚難認被告4人知悉上開
    農塘原即涵蓋非戊○○所有之上開3筆土地，而故予為之，
    亦即無法逕以檢察官所指之清淤範圍涵蓋上開3筆非戊○○
    所有之土地，即認被告4人具有為自己或第三人不法所有之
    意圖，自難以刑法竊盜罪相繩。
六、關於水土保持法罪嫌部分：
  (一)另按水土保持法第32條第1項在公有或私人山坡地內未經同
    意擅自墾殖、占用或從事開發、經營或使用，致生水土流失
    或毀損水土保持之處理與維護設施罪，為實害犯，以發生水
    土流失或毀損水土保持之處理與維護設施之結果為必要；如
    已實施上開犯行，而尚未發生水土流失或毀損水土保持之處
    理與維護設施之結果者，應屬同條第4項未遂犯處罰之範疇
    （最高法院90年度臺上字第5821號裁判參照）。另按水土保
    持法第32條第1項前段係以在公有或私人山坡地或國、公有
    林區或他人私有林區內未經同意擅自墾殖、占用或從事該法
    第8條第1項第2款至第5款之開發、經營或使用，致生水土流
    失或毀損水土保持之處理與維護設施為構成要件；故該罪名
    之成立，應以在公有或私人山坡地或國、公有林區或他人私
    有林區內，未經同意擅自墾殖、占用或從事該法第8條第1項
    第2款至第5款之開發、經營或使用為限，若係在自己所有之
    山坡地內為前述行為，即無成立上開罪名之餘地（最高法院
    93年度臺上字第323號裁判參照）。
  (二)依上開97年5月30日屏科大水保字第097010號函所附鑑定結
    果、上開98年1月6日屏科大水保字第098001號函所附勘查鑑
    定報告及照片8張，顯示結果雖認為：「(一)既有防砂壩上方
    之儲砂空間業已遭回填，失去其攔蓄沙土功能，無法產生保
    護農塘之功能，應予以清淤復舊。(二)該防砂壩右翼（由上游
    朝下游方向），原有崁入岩盤之壩翼錨定端，已遭開挖約2M
    寬、2M深，於一般正常狀況時，此將造成防砂壩壩體穩定性
    不足。(三)農塘至防砂壩之右岸（由上游朝下游方向），約40
    M長之邊坡土石有明顯開挖痕跡，本處坡趾同時遭下挖，形
    成約2M1.5M（寬深）之臨時排水土溝。經勘查發現，本
    處邊坡已有多處平行坡面之新裂縫產生，雖無立即性災害，
    惟若未經適當防治，未來若遇豪雨侵襲時，將可能致坡面土
    石崩塌，而有水土流失之虞。」等情（見偵字卷第97頁，本
    院卷1第71至76頁），惟該等鑑定報告既僅認「有水土流失
    之虞」，尚未發生水土流失之結果，揆諸所引裁判意旨，本
    件起訴所指之清淤外運砂土之行為與水土保持法第32條第1
    項所規定「致生水土流失」之實害犯之處罰要件未合。
  (三)又證人戊○○於審理中結證稱：上開農塘的北邊有個防砂壩
    ，至於防砂壩的狀況如何，因為土流下來也都擋住了，我也
    不太清楚，並沒有刻意的去挖農塘邊的山壁，我是因為農塘
    被泥沙填滿，沒有辦法再有蓄水的功用，我才讓被告丁○○
    清淤，我看他們清淤工程的範圍並未超出原來農塘的範圍等
    語（見本院卷2第164至190頁），且證人辛○○於審理中到
    庭亦結證稱：我當時在上開農塘現場操作挖土機，都是挖農
    塘窪地的土，沒有挖到山壁那邊或北邊去等語（見本院卷2
    第95至103頁），故無法認為被告4人關於本件農塘清淤運土
    之所為，有何「回填防砂壩上方之儲砂空間」、「開挖防砂
    壩右翼（由上游朝下游方向）原有崁入岩盤之壩翼錨定端」
    或「開挖農塘至防砂壩之右岸（由上游朝下游方向）之邊坡
    土石、下挖本處坡趾」之情形。
  (四)另本件防砂壩位於本件農塘之野溪上游，並未在上開取土區
    （即上開土地複丈成果圖之B部分）範圍內，而係座落該取
    土區北方，防砂壩東端（即甲點）距離上開取土區北端（即
    丙點）尚有10公尺等情，業見前述（參見本院98年12月4日
    下午履勘現場資料），顯然被告4人相關清淤作業之範圍僅
    在上開取土區內，不及於防砂壩，且上開淤積泥沙委託清除
    運送契約書第1條載明：「‧‧‧係作為農業灌溉蓄水池用
    ，因多年來颱風豪雨造成鄰地滑落及豪雨挾帶泥沙淤積，致
    蓄水池已被泥沙填滿，無法再蓄水供灌溉‧‧‧」等語，可
    見位居野溪下游之本件農塘多年來既已因自然因素而被泥沙
    淤積填滿，則農塘上游之防砂壩上方之儲砂空間亦當有此情
    形，又參之被告4人關於清淤之所為，係為將清淤填補附近
    凹陷處後多餘之砂土外運，當無回填防砂壩上方儲砂空間之
    必要，故而上開鑑定所述之「上開防砂壩上方儲砂空間之回
    填、防砂壩右翼原有崁入岩盤之壩翼錨定端之開挖、農塘至
    防砂壩之右岸邊坡土石之開挖及該處坡趾之下挖」等情形，
    無法認為係被告4人所為。
  (五)再被告4人相關本件農塘之清淤外運行為，關於上開273之3
    地號土地部分，並未與戊○○之意思相左，而關於上開29-4
    地號土地、27-1地號國有土地及未登錄國有土地部分，亦未
    逾越戊○○之意思，且仍在農塘原先範圍內，是認未具有不
    法所有之意圖，不成立竊盜罪，業見前述，故此與水土保持
    法第32條第1項規定之「未經同意」處罰要件不合，無法以
    該條項論處，自亦不屬於同條第4項未遂犯處罰之範疇。
  (六)因之，上開屏東科技大學水土保持系函文之鑑定意見，或尚
    未達於「致生水土流失」之實害程度，或不能證明係被告4
    人所為，或與水土保持法第32條第1項規定之「未經同意」
    要件不合，故尚難認被告4人涉有檢察官所指之「破壞防砂
    壩而有毀損水土保持之維護設施，造成水土流失結果」之水
    土保持法第32條第1項罪嫌。
七、(一)另證人丙○○於審理中到庭結證稱：我於97年3月1日有駕
    駛砂石車到上開農塘現場載土，因為被告己○○要賣土給被
    告庚○○，叫我們去運，我們有問被告己○○這是否合法，
    如果不合法我們不運，不合法的話要跑法院，我們就不要運
    了，他說沒問題，我們就去運了，我在現場是依照被告己○○的指示運土，被告庚○○不算是我的老闆，他跟我叫車而
    已等語在卷（見本院卷2第86至95頁）。(二)又證人戊○○於
    審理中結證稱：臺南縣政府水利處現場測量盜挖深度結果圖
    （現場斷面圖）並不精確，我請被告丁○○去做清淤工作之
    前，農塘泥沙堆積的高度位置與旁邊道路的高度位置相差還
    很遠，並不同高等語（見本院卷2第171、172頁），故檢察
    官以農塘相鄰道路之路面高度為基準，認為上開取土區之取
    土深度答2至5公尺餘云云，容有未洽。(三)再依檢察官其他所
    指之被告及證人丁○○之供證述、被告及證人壬○○之供證
    述、被告己○○之供述、被告及證人庚○○之供證述、證人
    辛○○、證人周榮春、證人丙○○、證人林宏盈、證人唐啟
    清及證人戊○○之供述、扣案之挖土機1台、砂石車3台、運
    送單30張等資料，亦均無法證明被告4人涉有竊盜罪嫌及水
    土保持法第32條第1項之罪嫌。至於被告丁○○及被告壬○○之間，關於前者有無向後者表示可將農塘清淤砂土載運販
    賣之爭執（參見本院卷1第30、31、51、52、63頁，本院卷2
    第12 0至164頁），並不影響本件無罪之判斷，附為說明。
柒、綜上所述，依本件起訴書所指之證據，公訴人所為被告丁○○、被告壬○○涉犯教唆他人犯刑法第320條第1項之罪嫌及
    水土保持法第32條第1項之罪嫌，暨被告己○○、被告庚○○涉犯刑法第320條第1項之罪嫌及水土保持法第32條第1項
    之罪嫌之證明，仍未足致通常一般之人均不致有所懷疑，而
    得確信其為真實之程度，依前開說明，自不得為其等有罪之
    認定。此外，復查無其他積極證據足資證明被告4人有何公
    訴人所指之各該犯嫌，本諸無罪推定原則，其等各該罪嫌自
    屬不能證明，依法均應為無罪之諭知。
捌、至於檢察官移送併辦部分（臺灣臺南地方法院檢察署98年度
    偵字第2451號，參見本院卷1第99、100頁），因本件經起訴
    部分既已判決無罪，自無從併辦，應退回由檢察官另行處理
    ，併此說明。
據上論斷，應依刑事訴訟法第301條第1項，判決如主文。
本案經檢察官甲○○到庭執行職務。
中    華    民    國    98    年    12    月    31    日
                  刑事第十庭  審判長法  官  陳威龍
                                    法  官  高如宜
                                    法  官  盧鳳田
以上正本證明與原本無異。
如不服本判決，應於收受本判決後10日內，向本院提出上訴書狀
，並應敘述具體理由。其未敘述上訴理由者，應於上訴期間屆滿
後20日內向本院補提理由書狀（均須按他造當事人之人數附繕本
）「切勿逕送上級法院」。
                                    書記官  黃憶筑
中    華    民    國    98    年    12    月    31    日

司法院資訊處製作；財團法人民間司法改革基金會備份。
